【裁判字號】    98,基簡,877
【裁判日期】    981030
【裁判案由】    損害賠償
【裁判全文】
臺灣基隆地方法院基隆簡易庭民事判決
原      告  泰安產物保險股份有限公司
法定代理人  戊○○
訴訟代理人  甲○○
被      告  丁○○
訴訟代理人  丙○○
            乙○○
上列當事人間請求損害賠償事件，本院於民國98年10月20日言詞
辯論終結，判決如下：
    主  文
被告應給付原告新臺幣參萬柒仟陸佰肆拾玖元，及自民國九十八
年六月十三日起至清償日止，按週年百分之五計算之利息。
原告其餘之訴駁回。
訴訟費用新臺幣壹仟陸佰陸拾元，由被告負擔新臺幣肆佰壹拾肆
元，餘由原告負擔。
本判決原告勝訴部分，得假執行。
原告其餘假執行之聲請駁回。
    事實及理由
一、本件原告起訴主張：被告於民國97年2月5日凌晨1時52分許
    駕駛車號8317-GX號自小客車，行經臺北縣瑞芳鎮臺2線約81
    .5公里處，因超車跨越中心線行駛，撞擊經原告承保由訴外
    人許再誠駕駛車號028-AJ之營業貨運曳引車，致該車車體受
    損，全案經臺北縣警察局瑞芳分局處理後，並交由第三人永
    鉅汽車股份有限公司（下稱永鉅公司）修復，扣除依保險契
    約被保險人自負額新臺幣（下同）3,000元後，原告支出工
    資9,200元及零件費用141,845元，總計151,045元，均由原
    告支付賠償完畢，爰依侵權行為及保險法第53條之規定提起
    本件訴訟。並聲明被告應給付原告151,045元，及自起訴狀
    繕本送達翌日起至清償日止按週年百分之5計算之利息；並
    願供擔保請准宣告假執行等語。
二、被告則請求駁回原告之訴。並以由於當日夜間天雨、無照明
    ，被告不知撞擊之原因。且許再誠超速，對於車禍之發生違
    反注意義務，原告之保戶許再誠與有過失，原告自當承受其
    過失，且原告所請求之金額應扣除折舊等置辯。
三、原告主張之事實，業據提出估價單、照片、發票影本、警方
    現場資料、行車及駕駛執照等影本為證，並經本院調取本件
    車禍之交通事故調查報告表及調查筆錄核閱屬實，查被告於
    車禍發生當時係行駛於臺北縣瑞芳鎮臺二線約81.5 公里處
    ，被告因跨越車道中心線致與原告承保由訴外人許再誠駕駛
    位於對向車道之營業貨運曳引車相撞等情，有前開交通事故
    調查報告表及警訊筆錄在卷可稽，是被告行為已違反道路交
    通標誌標線號誌設置規則第149條第1項第1款第8目於雙黃實
    線禁止跨越之規定，足見被告之違規駕駛行為係本件事故發
    生之原因，訴外人許再誠無肇事因素，亦為臺灣省臺北縣區
    車輛行車事故鑑定委員會鑑定意見及臺灣省車輛行車事故覆
    議鑑定委員會所認，有該二會97年10月29日北縣鑑字第0975
    181302號、98年9月1日覆議字第098620 3211號函暨鑑定意
    見書在卷足考。蓋許再誠縱有超速之行為，然被告亦不得違
    反前開雙黃實線禁止跨越之規定，不得執此即謂許再誠對於
    車禍之發生違反注意義務，而與有過失。反倒是被告如不違
    反雙黃實線禁止跨越之規定即得避免本件行車事故之發生。
    是被告對於事故之發生，確有過失，應堪認定，被告關於許
    再誠超速，對於事故之發生與有過失所為之答辯，並無理由
    ，自無民法第217條過失相抵之適用。
四、按「因故意或過失，不法侵害他人之權利者，負損害賠償責
    任。」、「不法毀損他人之物者，被害人得請求賠償其物因
    毀損所減少之價額。」民法第184條第1項前段、第196條第3
    項分別定有明文。惟依民法第196條之規定，請求賠償物被
    毀損所減少之價額，得以修復費用為估定之標準，但以必要
    者為限，如修理材料以新品換舊品，應予折舊（最高法院77
    年5月17日民事庭總會決議可資參照）。本件被告駕車跨越
    雙黃線撞擊原告保戶許再誠所駕駛之前開車號曳引車，原告
    保戶所有前開車號曳引車受損與被告過失行為間，自有相當
    因果關係，被告自應負侵權行為損害賠償之責，從而原告依
    前揭法條之規定，訴請被告賠償其損害，即屬於法有據。茲
    於原告聲明範圍內，審酌其請求損害賠償範圍應否准許：原
    告主張其保戶所有上開車號曳引車因本件車禍經送永鉅公司
    估價，預估修復費用為151,045元(工資9,200元、材料費用
    141,845元，已扣除被保險人自負額3,000元)，並提出永鉅
    公司出具之估價單為證，此為被告所不爭執，惟被告辯稱：
    應扣除折舊等語。觀諸原告保戶所有前開車號曳引車行車執
    照，系爭車輛於94年4月11日領照使用，至97年2月5日本件
    車禍發生之時止，其使用時間為2年9月又25日，應以2年10
    月計之(依營利事業所得稅查核準則第95條第6款規定：「固
    定資產提列折舊採用定率遞減法者，以一年為計算單位，其
    使用期間未滿一年者，按實際使用之月數相當於全年之比例
    計算之，不滿一月者，以月計」之方法計算結果，使用之時
    間應以2年10月計算)，其汽車及附加零件已有折舊，應將折
    舊部分予以扣除。本院依行政院所頒固定資產耐用年數表及
    固定資產折舊率之規定，營業貨櫃曳引車屬運輸業用貨車，
    其耐用年數為4年，依定率遞減法每年折舊千分之438，則原
    告請求之修復費中材料部分為141,845元，依上開標準計算
    ，第1年折舊額62,128元（計算式：141,845元×0.438＝
    62,128元，元以下4捨5入）、第2年折舊額34,916元｛計算
    式：（141,845元－62,128元）0.438）＝34,916元，元以下
    4捨5入｝、第3年折舊額16,352元｛計算式：（141,845元－
    62,128元－34,916元）0.43 8×10÷12）＝16,352元，元以
    下4捨5入｝，是扣除折舊額113,396元（計算式：62, 128
    元＋34,916元＋16,352元）＝113,396元），所得請求之零
    件費用為28,449元，加上工資9,200元之必要費用後，合計
    為37,649元（計算式：28,449元＋9,200元＝37,649元）。
五、從而，原告依侵權行為及保險代位之法律關係請求被告給付
    37,649元及自起訴狀繕本送達翌日（即98年6月13日）起至
    清償日止，按週年百分之5計算之利息，即有理由，應予准
    許，逾此部分之請求則無理由，應予駁回，且原告敗訴部分
    ，其假執行之聲請已失所附麗，亦應一併駁回。
六、本件係依民事訴訟法第427條第1項規定適用簡易程序所為被
    告敗訴之判決，依同法第389條第1項第3款規定，本院應依
    職權宣告假執行。
七、據上論結，本件原告之訴為一部有理由，一部無理由，依民
    事訴訟法第436條第2項、第79條、第87條第1項、第389 條
    第1項第3款，判決如主文。
中    華    民    國    98    年    10    月    30    日
                  基隆簡易庭法  官  徐世禎
以上正本係照原本作成。
對於本件判決如有不服，應於收受送達後20日內向本院提出上訴
書狀，上訴於本院合議庭，並按他造當事人之人數附具繕本。
中    華    民    國    98    年    10    月    30    日
                            書記官  周素秋


司法院資訊處製作；財團法人民間司法改革基金會備份。
